臺灣臺北地方法院民事判決　　　　　　　94年度訴字第4920號
　　原　　　告　丙○○
　　被　　　告　甲○○
　　　　　　　　乙○○
上列當事人間分配表異議之訴事件，本院於民國九十四年十二月
二十一日言詞辯論終結，判決如下：
    主  文
原告之訴駁回。
訴訟費用由原告負擔。
    事實及理由
壹、程序問題：本件被告經合法通知而未於最後言詞辯論期日到
    場，核無民事訴訟法第三百八十六條各款之情形，應依原告
    之聲請，由其一造辯論判決。
貳、原告起訴主張：緣原告自民國五十九年二月九日起任職於訴
    外人立大農畜股份有限公司（下稱立大公司），迄八十九年
    六月三十日退休時職務雖為副總經理，惟自始即係立大公司
    勞工身分，非立大公司依公司法委任之經理人。原告退休時
    ，因立大公司之退休準備金不足支付原告，雙方遂簽立分期
    給付協議書並送高雄縣政府備查，詎料立大公司未依約給付
    ，原告就上開退休金債權聲請核發支付命令確定後，聲請強
    制執行參與分配訴外人蘇進文等與立大公司間給付退休金強
    制執行事件，因該件執行金額不足清償債權，由本院依法發
    予債權憑證，後又聲請參與分配被告等強制執行立大公司對
    於訴外人中央信託局股份有限公司之勞工退休準備金債權，
    案經本院執行處於九十四年八月九日製作分配表，因上開分
    配表中將原告之退休金債權誤列為借款債權，致原告無從受
    償，原告遂於九十四年八月十五日具狀聲明異議，主張原告
    與被告間之退休金債權，依比例，原告應分配新台幣（下同
    ）九十二萬七千九百十元，而被告則分別具狀不同意原告主
    張更正分配表，乃原告遂依強制執行法第四十一條之規定提
    起本訴等語。並聲明：本院九十四年度執字一一六二一號強
    制執行事件，於九十四年八月九日所製作之分配表，應更正
    如附表所示之分配。
參、被告則以：原告退休時為立大公司委任之經理人，根據行政
    院勞工委員會相關函釋均明揭；依公司法委任之經理人非屬
    勞動基準法上受雇用之勞工，故其退休金不得自勞工退休準
    備金專戶支應，應由事業單位另行籌措支給。又依立大公司
    章程第二十七條規定；立大公司之副總經理及經理等人均由
    董事會以全體董事會過半數之同意為之；再就行政院勞工委
    員會（八五）台勞動三字第111057號函：「事業單位總經理
    、副總經理、協理、經理請領退休金，…應…證明其係非公
    司法所委任者…」以觀，總經理、副總經理、協理、經理等
    職位既已被推定為依公司法委任之經理人，復對照立大公司
    章程及公司法第二十九條規範文義，立大公司之經理人等均
    屬該公司依照公司法第二十九條所委任之經理人。再者，原
    告雖提出「勞工退休金給付通知書」為證，惟該通知書中勞
    政單位查核欄及中央信託局之認證欄悉數空白，可見並未通
    過主管機關或是權責機關認證、審核，該通知書尚未生效。
    末查，依高雄縣政府八十九年七月十九日（八九）府勞動字
    第一二三四八八號函覆：「貴公司所報丙○○、黃祈用等二
    人提領退休金…請自籌支付。」，亦否准原告可從勞工退休
    準備金專戶中請求支付等語，資為抗辯，並請求駁回原告之
    訴。
肆、得心證之理由：
一、原告主張其於退休前，係經立大公司僱用擔任副總經理職務
    ，然該職務非係經由立大公司委任而成立，故其仍具勞工身
    分，可參與勞工退休準備金之分配，卷附民事執行處製作之
    分配表，將原告對立大公司之退休金請求權，列為普通債權
    中之一般借款，顯有違誤，應予以更正；被告則以原告身為
    立大公司副總經理，依行政院勞工委員會之書函所示，副總
    經理非屬勞動基準法所稱僱用之勞工，故其在民事執行處分
    配債權時，不得列為優先債權而受分配等語置辯，則本件應
    審究者厥為，原告於擔任立大公司副總經理辦理退休時，究
    竟擔任副總經理職務，與公司間為委任或僱傭之關係？是否
    屬勞動基準法所稱僱用之勞工？按原告向立大公司辦理退休
    時，係擔任立大公司副總經理職務之事實，業據原告提出員
    職工勤務動態紀錄卡、證明書等資料影本為證，自堪信為真
    實；又原告擔任立大公司副總經理，依該公司九十一年六月
    二十六日修正前、後之公司章程第二十七條之記載：「本公
    司得設總經理一人，副總經理及經理若干人。其任免由董事
    會以全體董事會半數之同意為之，但副總經理及經理之任免
    應由總經理提名之」、「本公司得設置經理人，其委任、解
    任及報酬依照公司法第二十九條規定辦理及依證交法第二十
    二條之一、第二十五條規定辦理。經理人之職權，除章程規
    定外，並得依契約訂定。在公司章程或契約規定授權範圍，
    有公司管理事務及簽名之權。經理人職稱，由公司定之，以
    董事會過半數之出席，過半數同意之」，顯見，原告無論係
    依修正前、後之公司章程規定，其擔任副總經理職務，均須
    經由董事會會議決議之程序予以任免，與一般員工之任用，
    無須經由董事會會議決議之程序已然不同。何況，依公司法
    第二十九條第二項之規定「公司得依章程規定置經理人，其
    委任‧‧」，亦明確指出經理人與公司間為委任關係，再相
    互比對立大公司前開修正之章程，亦賦予「經理人在授權範
    圍內，有管理公司事務及簽名之權」，用以表徵經理人處理
    公司之事務，具有獨立之裁量權，此與勞動基準法所稱僱用
    之勞工，係指當事人之一方，在從屬於公司之關係下提供職
    業上之勞動力而由他方給付報酬之情形，性質上自不相同。
    再從，卷附行政院勞工委員會針對副總經理可否參與勞工退
    休準備金之分配，亦曾揭示：「事業單位依公司法委任之董
    事、經理人員，因非屬勞動基準法所稱僱用之勞工，基此，
    該等人員之退休金或資遣費，應由事業單位自行籌措支應，
    而不得自勞工退休準備金專戶支付」等語，實足見，原告於
    立大公司擔任副總經理職務，與立大公司間，應具有委任關
    係，而非僱傭關係甚明；至於原告雖主張以前在立大公司擔
    任副總經理之吳有信，亦有領取勞工退休金，並提出該員之
    職工退休申請書、中央信託局信託處簽發之勞工退休金支票
    、收據等資料為證云云；然按，原告對於該擔任立大公司副
    總經理之職工，是否與其擔任副總經理時之工作性質相同、
    任用程序一致，除未舉證證明外；且縱其二人任用之程序、
    職務之掌管內容均相同，因副總經理之職務，與公司間之關
    係，仍為委任關係，故訴外人吳有信以勞工之身分，自勞工
    退休準備金專戶領取勞工退休金，其適法性自非無疑；是原
    告以訴外人吳有信之擔任立大公司副總經理亦有領取退休金
    ，進而主張其亦可自勞動退休準備金支領退休金之辯解，自
    不足採。
二、從而，原告依強制執行法第四十一條，請求被告同意更正分
    配表，為無理由，應予駁回。
伍、兩造其餘主張及所提證據與本院上開論斷無涉或無違，不予
    贅述。
陸、訴訟費用負擔之依據：民事訴訟法第七十八條。
中　　華　　民　　國　九十四　年   十二 　月　 三十 　日
                  民事第五庭    法　官　蔡世祺
以上正本係照原本作成。
如對本判決上訴，須於判決送達後20日內向本院提出上訴狀。
中　　華　　民　　國　九十四　年   十二 　月　 三十 　日
                                書記官  黃媚鵑
